臺灣高等法院臺南分院民事裁定　94年度抗字第509號
抗　告　人　甲 ○ ○
相　對　人　國際票券金融股份有限公司
法定代理人　劉 維 琪
上列抗告人與相對人間因除去租賃權事件聲明異議，抗告人對於
中華民國94年10月19日臺灣臺南地方法院所為裁定（94年度執字
第7233號）提起抗告，本院裁定如下：
    主  文
抗告駁回。
抗告程序費用由抗告人負擔。
    理  由
一、抗告人於原審聲明異議意旨略以：抗告人因與債務人長億實
    業股份有限公司間另有債權債務糾紛，債務人乃將門牌台南
    縣仁德鄉○○村○○路910巷11弄19號及20號房屋（下稱系
    爭房屋）出租由抗告人占有管理使用，債務人出租當時並未
    告知系爭房屋有積欠銀行債務，抗告人承租至今，債權尚未
    全部受清償，今原法院以執行命令除去抗告人之租賃權，對
    經濟弱勢之抗告人顯無法受法律保障，請保留抗告人之承租
    權利，由抗告人收取租金抵償債務人所積欠之債務等語。
二、抗告意旨略以：依原法院裁定所示「不動產所有人於設定抵
    押權後，雖得依民法第866條之規定，復就同一不動產與第
    三人設定權利，但如於抵押權設定後與第三人訂立租賃契約
    ，而致抵押物賣得價金有所影響者，依同條之規定言之，不
    問其契約之成立，在抵押物扣押之前後，對於抵押權人不能
    生效。」亦即抵押物可以與第三人訂立租賃契約，僅於抵押
    物拍賣價金受影響時得請求除去租賃權。又法律既允許債務
    人抵押權設定後，可以與第三人訂立租約，債務人既怠於行
    使其異議之訴之權利，基於保障自己法律上之權益及代位權
    之行使，抗告人為能減少損失，請撤銷租賃權排除之通知，
    以有租賃之實際狀態予以拍賣云云。
三、按不動產所有人設定抵押權後，於同一不動產上固得設定地
    上權或其他權利，但其抵押權不因此而受影響，民法第866
    條定有明文。故不動產所有人於設定抵押權後，雖得依民法
    第866條之規定，復就同一不動產與第三人設定權利，但如
    於抵押權設定後與第三人訂立租賃契約，而致抵押物之賣得
    價金，或抵押權人原得收取之法定孳息，有所影響者，依同
    條之規定言之，不問其契約之成立，在抵押物扣押之前後，
    對於抵押權人亦當然不能生效，其抵押權人因屆期未受清償
    ，聲請拍賣抵押物時，執行法院得依聲請或職權於拍賣程序
    終結前，以裁定除去其租賃關係，以無租賃狀態逕行強制執
    行，最高法院著有74年臺抗字第227號判例、91年度台抗字
    第33號判決及司法院亦著有院字第1446號解釋足參。又強制
    執行法第98條第2項亦規定，不動產之租賃關係發生於設定
    抵押權之後，並對抵押權有影響者，經執行法院除去者，不
    隨同移轉；蓋因抵押權為擔保物權，抵押人於設定抵押權之
    後，法律固允許用益權如租賃權之存在，但如影響抵押權所
    支配之抵押物交換價值時，對於抵押權人不生效力；換言之
    ，事後之用益物權如使抵押物價值減少，致拍賣所得之價金
    ，有不足以清償所擔保之債權之虞時，抵押權人即得聲請除
    去該項權利，而執行法院亦得依職權為之，以抵押物無負擔
    之方式拍賣；再抵押人於抵押權設定後，與第三人訂立租約
    ，則拍賣之標的物，為第三人承租占有中，法院即不予點交
    且註明於拍賣公告中，則拍定人須承擔前手與第三人之租賃
    關係，且無法現實占有使用標得之房屋土地，勢將影響標的
    物購買之意願，此為眾所週知之事實；是如有此情事，常經
    多次拍賣無人應買，則拍賣之價格亦將節節降低，甚至因無
    人應買，而依強制執行法第95條規定，視為撤回該不動產之
    執行，影響抵押權人之受償權利甚大，執行法院自有依聲請
    或職權除去該租賃關係，而為拍賣之必要性。
四、查本件債務人於87年間即已將系爭2房屋分別設定最高限額
    新台幣（下同）825萬元及730萬元之抵押權與相對人，並依
    法登記在案，有土地、建物登記謄本、他項權利移轉契約書
    等件在卷可憑，抗告人係於92年間始承租占有使用系爭房屋
    ，雖無從認定係於查封後始占有，然係於抵押權設定後占有
    使用，甚為明確，揆之上開說明，若於抵押權之價值有所損
    害，即非不得排除而於拍定後點交。而系爭房屋因抗告人之
    占有以不點交為拍賣條件，於94年8月25日，以底價347萬元
    及309萬元實施第一次拍賣，因無人應買而未拍定，亦有拍
    賣公告及拍賣筆錄在卷可稽，足見抗告人占有系爭房屋顯已
    影響第三人之購買意願，並有礙債權人債權之受償甚明，則
    原法院依相對人之聲請，依法除去承租人之租賃權後拍賣，
    而駁回抗告人之聲明異議，並無違誤。抗告意旨指摘原裁定
    不當，求為廢棄，為無理由，應予駁回。
五、據上論結，本件抗告為無理由，應依強制執行法第30條之1
    ，民事訴訟法第495條之1第1項、第449條第1項、第95條、
    第78條，裁定如主文。
中　　華　　民　　國　　94　　年　　12　　月　  26　　日
                  民事第一庭  審判長法　官  王惠一
　　　　　　　　　　　      　　　　法　官  林永茂
　　　　　　　　　　　      　　　　法　官  蘇重信
上為正本係照原本作成。
如不服本裁定，僅得於收受本裁定正本送達後10日內以適用法規
顯有錯誤為理由，向本院提出再抗告狀（須附繕本一份及繳納再
抗告裁判費新台幣1千元)，並經本院許可後始可再抗告於最高法
院。
中　　華　　民　　國　　94　　年　　12　　月　  26　　日
                                    書記官  黃文生
【附記】
民事訴訟法第495條之1第2項準用同法第466條之1第1、2項規定
：
I對於第二審判決上訴，上訴人應委任律師為訴訟代理人。但上
訴人或其法定代理人具有律師資格者，不在此限。
II上訴人之配偶、三親等內之血親、二親等內之姻親，或上訴人
為法人、中央或地方機關時，其所屬專任人員具有律師資格並經
法院認為適當者，亦得為第三審訴訟代理人。
                                                J
